【裁判字號】    90,上易,689
【裁判日期】    900515
【裁判案由】    傷害
【裁判全文】
臺灣高等法院臺中分院刑事判決          民國九十年度上易字第六八九號
    上  訴  人
    即  被  告  戊○○
                乙○○
右上訴人等因傷害案件，不服台灣彰化地方法院中華民國八十九年十二月二十九日第
一審判決（民國八十九年度易字第一四三一號，起訴案號：台灣彰化地方法院檢察署
民國八十九年度偵字第五五七四號），提起上訴，本院判決如左：
    主  文
上訴駁回。
    事  實
一、戊○○係萬馬禮同居之女友，於民國（下同）八十九年六月二十一日凌晨零時三
    十分許，至彰化縣鹿港鎮○○路一八三巷四十五弄四十七號萬馬禮姐夫丙○○住
    處借用廁所時，適遇與萬馬禮有會款糾紛之乙○○，因不滿乙○○對其以眼瞅視
    ，繼之言語衝突，竟基於傷害故意，以手拉扯乙○○頭髮。乙○○不干受欺，亦
    基於傷害故意，以手回擊，二人即扭打互毆，致乙○○受有左、右手上臂外側、
    小腹中央、左大腿前方多處皮下瘀血、頭暈、噁心、嘔吐等傷害；戊○○受有頭
    部、面部、左肩及左腕挫傷等傷害。經在旁之丙○○等人隔離始罷手。
二、案經戊○○、乙○○訴由彰化縣警察局鹿港分局報請台灣彰化地方法院檢察署檢
    察官偵查起訴。
    理  由
一、訊據上訴人即被告（下稱被告）戊○○坦承於前揭時地與乙○○動手互毆，惟辯
    稱本件為互毆，伊係正當防衛云云；被告乙○○則矢口否認傷害犯行，辯稱，係
    戊○○出手毆打伊，伊並未還擊，戊○○所受之傷害，係丙○○上前勸架要拉開
    二人時，不小心致戊○○跌倒，不慎撞擊地面所致，本件並非互毆，伊係被打云
    云。經查，前揭時、地丙○○與丁○○、被告乙○○等人在屋內，被告戊○○自
    屋外進入，與乙○○言語衝突後，便大打出手，互拉扯對方頭髮，經丁○○拉走
    乙○○，丙○○將戊○○推至屋外，雙方猶對罵，在屋外又一陣拉扯倒地後，適
    萬馬禮到達將戊○○拉起載走一情，業經證人丁○○於警訊、本院審理時、證人
    丙○○於警訊、原審及本院調查中證述至明，互核相合。衡以證人丙○○為被告
    乙○○之乾爹，此據丙○○、乙○○自承無諱，若非被告乙○○確有出手毆打被
    告戊○○之情事，證人丙○○斷無為此不利於被告乙○○證詞之理，足見證人丙○○、丁○○所證之詞可以採信。又依戊○○所受傷勢為「頭部外傷、並面部、
    左肩部及左腕部挫傷」，有其診斷書在卷可憑，顯非一般勸架者拉推倒地所致，
    況與被告戊○○、證人丙○○、丁○○所述情節大相逕庭，益見被告乙○○所辯
    不可採信。再揆諸戊○○已自承先出手捉乙○○之頭髮，雙方即大打出手一節，
    係屬互毆，委與因排除對方現時不法之侵害而加以還擊之防衛行為有間，不得主
    張正當防衛至灼。復有乙○○、戊○○之診斷書各一份附卷可證，是被告二人所
    辯均不足採。再者，證人許清海於案發當時並不在現場，嗣於被告等均已離開現
    場之後，始至現場瞭解經過情形，業經證人丙○○、丁○○分別於本院審理時供
    證明確，從而證人許清海於本院所證稱：「我是看到乙○○被戊○○抓到頭髮，
    無法還手」云云，乃屬迴護被告乙○○之詞，難予採信。本件事證明確，被告二
    人犯行洵堪認定，均應予依法論科。
二、核被告戊○○、乙○○二人所為，均係犯刑法第二百七十七條第一項之普通傷害
    罪。原審適用刑法第二百七十七條第一項、第四十一條，罰金罰鍰提高標準條例
    第一條前段、第二條之規定，審酌被告二人犯罪之動機、目的、手段，所受之傷
    害，並本件係由戊○○先出手傷人，及乙○○犯後仍飾詞不悔等一切情狀，分別
    量處被告戊○○拘役貳拾日，被告乙○○拘役拾伍日，並均諭知易科罰金之折算
    標準。原審認事用法及量刑，並無不合，被告等上訴均否認犯罪，恣意指摘原判
    決不當，皆無理由，應予駁回。
三、據上論斷，應依刑事訴訟法第三百六十八條，判決如主文。
本案經檢察官甲○○到庭執行職務。
中      華      民      國     九十      年      五       月    十五    日
                                 臺灣高等法院臺中分院刑事第四庭
                                       審判長法  官  洪  耀  宗
                                             法  官  劉  登  俊
                                             法  官  吳  重  政
右正本證明與原本無異。
不得上訴。
                                             書記官  林  育  德
中      華      民      國     九十      年      五       月    十五    日
附錄：
刑法第二百七十七條第一項：
傷害人之身體或健康者，處三年以下有期徒刑，拘役或一千元以下罰金。
                                                                        Ｆ


司法院資訊處製作；財團法人民間司法改革基金會備份。
